臺灣桃園地方法院刑事判決　　　　　　　 96年度訴字第625號
公　訴　人　台灣桃園地方法院檢察署檢察官
被　　　告　甲○○
　　　　　　　　　　（現另案在台灣岩灣分監執行中）
　　　　　　　　　　（現暫寄押在台灣桃園監獄）
上列被告因違反毒品危害防制條例案件，經檢察官提起公訴（96
年度毒偵字第340 號），本院合議庭裁定改依簡式審判程序，茲
判決如下：
    主  文
甲○○施用第一級毒品，累犯，處有期徒刑捌月；又施用第二級
毒品，累犯，處有期徒刑陸月。應執行有期徒刑壹年壹月。
    事  實
一、甲○○前曾於民國87年間因施用毒品案件，經本院以87年度
    毒聲字第20號裁定送觀察、勒戒，於87年5 月25日入勒戒處
    所，因認有繼續施用傾向，經本院以87年度毒聲字第433 號
    裁定令入戒治處所施以強制戒治，其後經本院以88年度毒聲
    字第406 號裁定停止戒治，所餘戒治期間付保護管束，於88
    年6 月21日保護管束期滿，並經台灣桃園地方法院檢察署檢
    察官於88年8 月17日以88年度戒偵字第62號為不起訴處分確
    定；於89年間因贓物案件，經本院以89年度易字第2434號判
    決判處有期徒刑4 月確定；於90年間因竊盜案件，經本院以
    90年度易字第1545號判決判處有期徒刑5 月確定；上開2 罪
    經本院以91年度聲字第1347號裁定應執行有期徒刑9 月確定
    ：於89年間復因施用毒品案件，經台灣桃園地方法院檢察署
    檢察官聲請強制戒治並提起公訴，其中強制戒治部分，經本
    院以89年度毒聲字第6433號裁定令入戒治處所施以強制戒治
    ，其後經本院以91年度毒聲字第740 號裁定停止戒治，所餘
    戒治期間付保護管束，於91年8 月1 日執行完畢；另起訴部
    分，經本院以90年度訴字第2172號判決就連續施用第一級毒
    品部分判處有期徒刑10月，就連續施用第二級毒品部分判處
    有期徒刑7 月；於90年間又因搶奪案件，經本院以90年度訴
    字第2079號判決判處有期徒刑7 月確定；上開3 罪經本院以
    92年度聲字第1817號裁定應執行有期徒刑1 年10月確定，並
    與前開定應執行之有期徒刑9 月接續執行，於91年4 月10日
    入監執行，於93年2 月19日縮短刑期假釋出監，其後假釋經
    撤銷，尚應執行殘刑7 月9 日，於93年12月30日入監執行，
    於94年8 月7 日執行完畢（構成累犯）；於95年間因違反毒
    品危害防制條例案件，經本院以95年度訴字第499 號判決判
    處有期徒刑1 年確定；同年間再因違反毒品危害防制條例案
    件經本院以95年度壢簡字第1158號判決判處有期徒刑6 月確
    定；上開2 罪經本院以95年度聲字第3894號裁定應執行有期
    徒刑1 年5 月確定，於95年11月5 日入監執行，現仍在執行
    中。其仍不知悔改，明知海洛因、甲基安非他命分別係毒品
    危害防制條例所稱之第一級、第二級毒品，不得非法持有及
    施用，分別基於：(一)施用第一級毒品海洛因之犯意，於95年
    9 月10日某時，在桃園縣楊梅鎮○○○路2 巷44弄8 號住處
    ，以將海洛因捲入香煙內之方式施用海洛因1 次。(二)施用第
    二級毒品甲基安非他命之犯意，於95年9 月11日上午某時，
    在上址住處，以吸食器施用第二級毒品甲基安非他命1 次。
    嗣於95年9 月11日至台灣桃園地方法院檢察署應訊後經採尿
    送驗，始知上情。
二、案經台灣桃園地方法院檢察署檢察官偵查起訴。
    理  由
一、按刑事訴訟法第273 條之1 第1 項規定除被告所犯為死刑、
    無期徒刑、最輕本刑為3 年以上有期徒刑之罪或高等法院管
    轄第一審案件者外，於審判期日前之程序進行中，被告先就
    被訴事實為有罪之陳述時，審判長得告知被告簡式審判程序
    之旨，並聽取當事人、代理人、辯護人及輔佐人之意見後，
    裁定進行簡式審判程序。經查，本件被告甲○○被訴違反毒
    品危害防制條例案，非前開不得進行簡式審判程序之案件，
    經被告於本院審理時就被訴事實為有罪之陳述，且經本院告
    知被告簡式審判程序之旨，聽取被告及檢察官之意見後，爰
    依上開刑事訴訟法第273 條之1 第1 項之規定，當庭裁定改
    依簡式審判程序審判之，合先敘明。
二、上開犯罪事實，業經被告於本院審理中坦承不諱：
  (一)被告於95年9 月11日為台灣桃園地方法院檢察署採集之尿液
    檢體，經送台灣尖端先進生技醫藥股份有限公司以酵素免疫
    分析法（EIA） 初步檢驗，再以氣相層析質譜儀（GC/MS）
    為確認檢驗，結果皆確呈可待因、嗎啡（可待因、嗎啡為海
    洛因代謝物質）及甲基安非他命陽性反應，此有該公司出具
    之濫用藥物檢驗報告及台灣桃園地方法院檢察署檢察官被採
    尿人姓名編號對照表各1 紙附卷（見95年度毒偵字第3331號
    卷第32、33頁）可稽。而按海洛因經注射入人體後，約百分
    之80於24小時內自尿中排出，一般而言，尿液中能否驗出嗎
    啡陽性與其投與量、投與途徑、採尿時間、個人體質及檢驗
    方法之靈敏度有關，國外曾有文獻報導注射6 毫克之海洛因
    鹽酸鹽，其代謝物嗎啡之平均可檢出時限約為26小時，另甲
    基安非他命經施用進入人體後，經人體代謝作用，約百分之
    70 於24 小時內自尿中排出，約百分之90於96小時內自尿中
    排出，最長可能不會超過4 日，此有行政院衛生署藥物食品
    檢驗局81年9 月8 日81藥檢壹字第8114885 號函、81年2 月
    8 日81藥檢壹字第001156號函可按。且以氣相層析質譜分析
    法作藥物及其代謝產物之定性及定量分析檢驗者，幾乎不會
    有偽陽性反應產生，亦即如尿液中未含有煙毒之反應者，即
    不可能產生因藥物所引起之偽陽性反應；此為毒品檢驗學之
    常規，亦為本院辦理相關違反毒品危害防制條例案件所知悉
    ，是以上開檢驗結果當足以認定為真實而堪予採信。
  (二)就事實欄一、(二)部分，公訴人認被告係施用第二級毒品安非
    他命云云。惟安非他命、甲基安非他命固同屬安非他命類之
    中樞神經興奮劑，且俗名通常互為混用，惟二者究係不同之
    第二級毒品，並以甲基安非他命為目前國內濫用最為嚴重。
    而施用甲基安非他命之代謝最先是去N-甲基（N-demethylat
    ion）形成安非他命，而施用甲基安非他命後，在正常尿液
    PH值情況下，24小時內，有43％服用劑量以甲基安非他命原
    態排出；另施用安非他命後24小時內，有30％以安非他命原
    態排出，20％經去氨基作用及氧化作用形成苯甲酸，2 ％經
    反應形成Norephedrine（參照行政院衛生署出版「物質濫用
    」、「常見濫用藥物檢驗方法彙編」所載）。而施用安非他
    命後，其尿液不致檢出甲基安非他命陽性反應，而施用甲基
    安非他命後，其尿液可檢出甲基安非他命和其代謝物安非他
    命成分，有行政院衛生署管制藥品管理局93年11月2 日管檢
    字第0930010499號函可按。是尿液經檢驗出甲基安非他命陽
    性，係被告施用甲基安非他命後以甲基安非他命原態排出者
    ；而檢驗出安非他命陽性部分，乃施用甲基安非他命、安非
    他命均可檢驗出安非他命陽性反應。則由本件被告尿液經檢
    驗結果，呈甲基安非他命陽性反應，足以認定被告係施用甲
    基安非他命，而非安非他命，是公訴人此部分認定，尚有未
    洽，應予更正。
  (三)又被告曾於87年間因施用毒品案件，經本院以87年度毒聲字
    第20號裁定送觀察、勒戒，於87年5 月25日入勒戒處所，因
    認有繼續施用傾向，經本院以87年度毒聲字第433 號裁定令
    入戒治處所施以強制戒治，其後經本院以88年度毒聲字第40
    6 號裁定停止戒治，所餘戒治期間付保護管束，於88年6 月
    21日保護管束期滿，並經台灣桃園地方法院檢察署檢察官於
    88年8 月17日以88年度戒偵字第62號為不起訴處分確定；再
    於89年間復因施用毒品案件，經本院以89年度毒聲字第6433
    號裁定令入戒治處所施以強制戒治，其後經本院以91年度毒
    聲字第740 號裁定停止戒治，所餘戒治期間付保護管束，於
    91年8 月1 日執行完畢等情，有台灣桃園地方法院檢察署全
    國施用毒品案件紀錄表、受觀察勒戒人毒品及前科紀錄簡列
    表、台灣高等法院被告前案紀錄表在卷為憑，其於5 年內再
    犯本件施用第一、二級毒品之罪，事實已臻明確。綜上所述
    ，足徵被告係於5 年內再犯毒品危害防制條例第10條第1 項
    、第2 項之罪，應予依法論科。
三、核被告所為，係犯毒品危害防制條例第10條第1 項之施用第
    一級毒品罪及同條第2 項之施用第二級毒品罪。其持有第一
    、二級毒品之低度行為，分別為其施用毒品之高度行為所吸
    收，不另論罪。雖被告於95年7 月後曾多次因施用毒品遭查
    獲，惟按「刑法上集合犯，係指行為之本質上，具有反覆、
    延續實行複次作為之特徵，經立法特別歸類，使成獨立之犯
    罪構成要件行為態樣，故雖有複次作為，仍祇成立一罪。又
    所稱接續犯，係指數個在同時同地或密切接近之時地，侵害
    同一法益之行為，因各舉動之獨立性極為薄弱，社會通念認
    為無法強行分開，乃將之包括視為一個行為之接續進行，給
    予單純一罪之刑法評價。此種實質上一罪之集合犯及接續犯
    ，與裁判上一罪之連續犯，其相異者，係在於連續犯侵害同
    一法益之數行為，各具獨立性，客觀上並認為其間存有時間
    上之差距，乃認係出於一個概括之犯意，為期訴訟經濟，擬
    制為一罪。95年7 月1 日起施行之修正刑法，已將連續犯及
    其性質類似之常業犯規定悉予刪除，考其立法旨趣，係因對
    於多次原可獨立評價之行為，僅論以一罪，不無鼓勵犯罪之
    嫌，亦與國民對於法律之感情相悖。是就集合犯及接續犯之
    觀念，於判斷時，自不能無限擴張，除仍應受社會通念之支
    配外，尤應注意其公平性、合理性，使與經驗法則、論理法
    則及比例原則等一般法律適用之原理原則相適合，否則即與
    上揭修法精神不符。」最高法院著有96年度台上字第787 號
    判決意旨參照。查「施用毒品罪，在修正刑法於95年7 月1
    日施行前，無論實務與理論，一向認為施用完畢，其犯罪即
    屬成立，基於概括犯意，多次施用同級毒品，認係成立連續
    犯，從無依接續犯或常習犯、集合犯所謂包括一罪論處之例
    ，則95年7 月1 日起刑法連續犯規定刪除後，多次施用同級
    毒品，自應併合處罰。」最高法院著有96年度台上字第1195
    號判決意旨參照（另如最高法院96年度台上字第814 號、96
    年度台上1462號判決均係被告上訴主張其多次施用第一級毒
    品海洛因之犯行，有集合犯實質上一罪關係云云，而經最高
    法院駁回上訴之例）。又以施用海洛因為例，參酌行政院衛
    生署管制藥品管理局92年1 月28日管檢字第1133 71 號函示
    ：一般而言約經7 至10天海洛因之戒斷症狀會漸緩和，若經
    2 至3 個月未曾吸食，戒斷症狀應不再發生，惟吸食海洛因
    者不論在生理或心理上都會對海洛因產生強烈的渴求與依賴
    ，即使長期停止使用，往往因為心理上的渴藥性而再度吸食
    等語；另該局93年12月22日管宣字第0930012251號函示：長
    期使用海洛因會產生耐藥性及心理、生理依賴性，即需增加
    劑量才可達到主觀上相同效果，一旦停止使用，除產生戒斷
    反應外，心理的渴藥性是吸毒者最難克服的問題；又所謂心
    理依賴性是對自己個人已習慣事情的一種需要或渴求，成癮
    者在戒毒成功若回到以往吸毒的場所，或遇到以往共同吸毒
    的朋友，則雖對嗎啡類藥物已無生理依賴性，仍很容易再度
    使用，此為心理依賴性所造成等語，足見在一定時間停止施
    用海洛因後，戒斷症狀即可不再發生，故施用海洛因者亦多
    僅係因心理上之因素而再度使用，顯見施用毒品本質上並無
    當然具有反覆、延續實行之特徵，且施用毒品罪之構成要件
    並無預定行為人須反覆實施數個同種類行為始能成立該罪。
    參諸被告被告於本院審理時供稱：「（為何一再施用毒品？
    ）我並不是每天都施用的，之前我本想去戒毒，但是報名等
    醫院通知才能去，醫院還沒有通知我去，結果我就被採尿了
    ，我不是持續在施用的，我都是隔幾天才施用一次，但是間
    隔不一定。」等語（見本院96年4 月13日審判筆錄第4 頁）
    ，顯見被告係因戒毒決心並未堅定的一再施用毒品，主觀上
    已非出於單一犯意，且並未時間緊接一再施用，是自無集合
    犯或接續犯之適用，一併敘明。被告所犯上開2 罪間，犯意
    各別，罪名有異，應予分論併罰。又被告前曾於89年間因贓
    物案件，經本院以89年度易字第2434號判決判處有期徒刑4
    月確定；於90年間因竊盜案件，經本院以90年度易字第1545
    號判決判處有期徒刑5 月確定；上開2 罪經本院以91年度聲
    字第1347號裁定應執行有期徒刑9 月確定：於89年間因違反
    毒品危害防制條例案件，經本院以90年度訴字第2172號判決
    就連續施用第一級毒品部分判處有期徒刑10月，就連續施用
    第二級毒品部分判處有期徒刑7 月；於90年間又因搶奪案件
    ，經本院以90年度訴字第2079號判決判處有期徒刑7 月確定
    ；上開3 罪經本院以92年度聲字第1817號裁定應執行有期徒
    刑1 年10月確定，並與前開定應執行之有期徒刑9 月接續執
    行，於91年4 月10日入監執行，於93年2 月19日縮短刑期假
    釋出監，其後假釋經撤銷，尚應執行殘刑7 月9 日，於93年
    12月30日入監執行，於94年8 月7 日執行完畢，有台灣桃園
    地方法院檢察署刑案資料查註紀錄表、台灣高等法院被告前
    案紀錄表在卷為憑，其前受有期徒刑之執行完畢，於5 年以
    內故意再犯本件最重本刑為有期徒刑以上之罪，均為累犯，
    應依刑法第47條第1 項規定，各加重其刑。爰審酌被告施用
    毒品，戕害自身身心，前已經觀察、勒戒、強制戒治處分乃
    至有期徒刑之執行，仍無戒除毒癮之決心，惟犯罪後尚能坦
    承犯行，尚有悔意及其犯罪動機、手段等一切情狀，量處如
    主文所示之刑，並定其應執行之刑，以資懲儆。
據上論斷，應依刑事訴訟法第273 條之1 第1 項、第299 條第1
項前段，毒品危害防制條例第10條第1 項、第2 項，刑法第11條
前段、第47條第1 項、第51條第5 款，判決如主文。
本案經檢察官嵇珮晶到庭執行職務。
中　　華　　民　　國　　96　　年　　4 　　月　　27　　日
                  刑事第二庭    法　官　鄭吉雄
以上正本證明與原本無異。
如不服本判決，應於判決送達後10日內向本院提出上訴狀（應附
繕本），上訴於臺灣高等法院。
  　　　　　　　　　　　　　　　書記官　王月香
中　　華　　民　　國　　96　　年　　4 　　月　　27　　日
附錄論罪科刑法條：
毒品危害防制條例第10條
施用第一級毒品者，處 6 月以上 5 年以下有期徒刑。
施用第二級毒品者，處 3 年以下有期徒刑。
